【裁判字號】    92,簡,474
【裁判日期】    921231
【裁判案由】    消防法
【裁判全文】
臺北高等行政法院判決                              九十二年度簡字第四七四號
    原      告  甲○○
    被      告  宜蘭縣政府
    代  表  人  乙○○縣長）.
右當事人間因消防法事件，原告不服內政部中華民國九十二年五月十五日台內訴字第
○九二○○○三八九七號訴願決定，提起行政訴訟。本院判決如左：
    主  文
原告之訴駁回。
訴訟費用由原告負擔。
    事  實
緣被告所屬消防局人員於民國（下同）九十二年一月二十四日前往宜蘭縣五結鄉○○
路○段一七○號「立達瓦斯行」實施公共危險物品查察，發現未依規定實施定期送驗
之液化石油氣鋼瓶三支（編號一一九八四六、一○○九一三、和平九二八三四一號）
，即開立舉發違反消防法案件通知單，由被告依消防法第十五條第二項、第四十二條
及公共危險物品及可燃性高壓氣體設置標準暨安全管理辦法第七十五條規定，以九十
二年二月十日府授消預字第○九二○○○○七二八號處分書，處立達瓦斯行之管理權
人即原告新台幣（下同）二萬一千元罰鍰。原告不服，提起訴願，遭決定駁回，遂向
本院提起行政訴訟。茲摘敘兩造訴辯意旨如次：
甲、原告起訴意旨略謂：
    原告並未違反被告九十二年二月十日府授消預字第○九二○○○○七二八號處分
    書所載之任何法規。依「公共危險物品及可燃性高壓氣體設置標準暨安全管理辦
    法」第三十二條第二項規定：「家庭或營業用液化石油氣之經銷商、分裝場、分
    銷商應於鋼瓶檢驗合格有效期限屆滿前，將鋼瓶送往認可之驗瓶機構（場），依
    規定實施定期檢驗。」，因瓦斯行係一分銷商，常因客戶使用瓦斯完畢後，幾經
    數月或數載，其瓦斯用罄時，鋼瓶亦過期，而於收回客戶逾期鋼瓶在運載途中或
    於營業處所卸下集中送往檢驗時，適逢消防人員例行安檢，逕認逾期實施鋼瓶檢
    驗，上級單位明鑑，改以同辦法第七十五條第一項規定：「液化石油氣製造及處
    理場所之經營者應於容器檢驗期限屆滿前，將容器送往中央主管機關認可之檢驗
    場，依定期檢驗基準實施檢驗；經檢驗合格之容器，應附加合格標示。」處理，
    故分銷商並非在此規定之處分範圍。況被告所查獲之三支逾期鋼瓶，係預計送驗
    之空瓶，且無封口，被告所為處分顯有違誤，請求准予撤銷不罰。
乙、被告答辯意旨略謂：
一、按「公共危險物品及可燃性高壓氣體設置標準暨安全管理辦法」第七十五條第一
    項規定，被告所屬稽查人員於九十二年一月二十四日前往宜蘭縣五結鄉○○路○
    段一七○號「立達瓦斯行」檢查，發現未依規定實施定期送驗之液化石油氣鋼瓶
    三支，當場予以舉發，是該瓦斯行之管理權人即原告未於鋼瓶檢驗合格有效期限
    屆滿前，將鋼瓶送往認可之驗瓶機構（場）實施定期檢驗，有違上開規定，經被
    告依「各級消防主管機關辦理消防安全檢查違法案件處理注意事項」、「公共危
    險物品及可燃性高壓氣體各類事業場所違規程度裁處分類表」及「違反消防法第
    十五條公共危險物品及可燃性高壓氣體設置標準暨安全管理規定之裁處基準表」
    ，依消防法第四十二條規定，裁處原告二萬一千元罰鍰。
二、原告稱被告所屬稽查人員查獲之三支逾期鋼瓶（編號一一九八四六號，應檢驗日
    期九十一年七月；一○○九一三號，應檢驗日期九十一年九月；和平九二八三四
    一號，應檢驗日期九十一年五月），係自液化石油氣使用者處回收之待驗空桶云
    云，惟被告於上開地點所查獲之三支液化石油氣鋼瓶，為已灌氣且封蓋完成之桶
    裝瓦斯，有照片可稽。原告復稱依九十一年十月一日內政部台內消字第○九一○
    ○八九四六八號、經濟部經能字第○九一○四六二二七五○號令會銜修正發布之
    「公共危險物品及可燃性高壓氣體設置標準暨安全管理辦法」第七十五條第一項
    規定，分銷商非屬上開規定範疇云云，惟依該辦法第五條第二項及第七條第二項
    規定，所謂液化石油氣製造及處理場所，係指分裝場、販賣場所，故液化石油氣
    分銷商應於鋼瓶檢驗合格有效期限屆滿前，將鋼瓶送往認可之驗瓶機構（場）實
    施定期檢驗，原告所稱顯係誤解法令。請駁回原告之訴，訴訟費用由原告負擔。
    理  由
一、按「本法所稱管理權人係指依法令或契約對各該場所有實際支配管理權者；其屬
    法人者，為其負責人。」、「前項公共危險物品及可燃性高壓氣體之範圍及分類
    ，製造、儲存或處理場所之位置、構造及設備之設置標準，儲存、處理及搬運之
    安全管理辦法，由中央主管機關會同中央目的事業主管機關定之。但公共危險物
    品及可燃性高壓氣體之製造、儲存、處理或搬運，中央目的事業主管機關另訂有
    安全管理規定者，依其規定辦理。」、「第十五條所定公共危險物品及可燃性高
    壓氣體之製造、儲存或處理場所，其位置、構造及設備未符合設置標準，或儲存
    、處理及搬運未符合安全管理規定者，處其管理權人或行為人新台幣二萬元以上
    十萬元以下罰鍰；經處罰鍰後仍不改善者，得連續處罰，並得予以三十日以下停
    業或停止其使用之處分。」消防法第二條、第十五條第二項及第四十二條分別定
    有明文。次按，九十一年十月一日內政部台內消字第○九一○○八九四六八號令
    、經濟部經能字第○九一○四六二二七五○號令會銜修正發布之「公共危險物品
    及可燃性高壓氣體設置標準暨安全管理辦法」第一條、第四條、第七條第二項及
    第七十五條第一項規定：「本辦法依消防法（以下簡稱本法）第十五條第二項規
    定訂定之。」、「可燃性高壓氣體，係指符合下列各款規定之一者：一、在常用
    溫度下或溫度在攝氏三十五度時，表壓力達一百萬巴斯卡（MPa）以上之壓縮氣
    體中之氫氣、乙烯、甲烷及乙烷。二、在常用溫度下或溫度在攝氏十五度時，表
    壓力達零點二百萬巴斯卡（MPa）以上之壓縮乙炔氣。三、在常用溫度下或溫度
    在攝氏三十五度以下時，表壓力達零點二百萬巴斯卡（MPa）以上之液化氣體中
    之丙烷、丁烷及液化石油氣。四、其他經中央主管機關指定之氣體。」、「可燃
    性高壓氣體處理場所，係指販賣可燃性高壓氣體之場所。」、「液化石油氣製造
    及處理場所之經營者應於容器檢驗期限屆滿前，將容器送往中央主管機關認可之
    檢驗場，依定期檢驗基準實施檢驗；經檢驗合格之容器，應附加合格標示。」。
二、本件被告所屬消防局人員於九十二年一月二十四日前往宜蘭縣五結鄉○○路○段
    一七○號「立達瓦斯行」實施公共危險物品查察，發現未依規定實施定期送驗之
    液化石油氣鋼瓶三支（編號一一九八四六、一○○九一三、和平九二八三四一號
    ），乃逕予舉發，由被告裁處原告二萬一千元罰鍰，原告不服，提起訴願遭駁回
    之事實，有舉發違反消防法案件通知單、現場照片二張、被告九十二年二月十日
    府授消預字第○九二○○○○七二八號處分書、內政部九十二年五月十五日台內
    訴字第○九二○○○三八九七號訴願決定書等附訴願卷及本院卷可稽，自堪信為
    真實。
三、原告主張：分銷商並非「公共危險物品及可燃性高壓氣體設置標準暨安全管理辦
    法」第七十五條第一項規定之處分對象，且被告所查獲之三支逾期鋼瓶，係預計
    送驗之空瓶，並無封口，原處分顯有違誤云云。惟查，被告於事實欄所載時、地
    查獲之三支液化石油氣鋼瓶，為已灌氣且封蓋完成之桶裝瓦斯，有卷附照片為憑
    ，且液化石油氣為可燃性高壓氣體，而可燃性高壓氣體處理場所，依「公共危險
    物品及可燃性高壓氣體設置標準暨安全管理辦法」第七條第二項規定，係指販賣
    可燃性高壓氣體之場所，立達瓦斯行既係販賣可燃性高壓氣體之場所，依「公共
    危險物品及可燃性高壓氣體設置標準暨安全管理辦法」第七十五條第一項規定，
    本負有於鋼瓶檢驗期限屆滿前，將鋼瓶送往中央主管機關認可之檢驗場，依定期
    檢驗基準實施檢驗之義務，本件被告九十二年一月二十四日派員稽查當時，既然
    查得原告管理之立達瓦斯行有三支液化石油氣鋼瓶已逾期未送驗（鋼瓶編號一一
    九八四六號，應檢驗日期九十一年七月；一○○九一三號，應檢驗日期九十一年
    九月；和平九二八三四一號，應檢驗日期九十一年五月），則被告予以處罰，於
    法洵屬有據。
四、綜上所述，本件違規事證明確，被告據以裁處立達瓦斯行之管理權人即原告二萬
    一千元罰鍰，揆諸首揭規定，並無違誤，訴願決定予以維持，亦無不合。原告猶
    執前詞聲明撤銷，為無理由，應予駁回。又本件適用簡易訴訟程序，爰不經言詞
    辯論逕為判決，併予敘明。
據上論結，本件原告之訴為無理由，爰依行政訴訟法第二百三十三條第一項、第二百
三十六條、第九十八條第三項前段，判決如主文。
中    華    民    國    九十二    年      十二      月      三十一      日
                            臺 北 高 等 行 政 法 院   第 六 庭
                                                    法  官  曹瑞卿
右為正本係照原本作成。
本件以訴訟事件所涉及之法律見解具有原則性者為限，始得於本判決送達後二十日內
向本院提出上訴狀並表明上訴理由，如已於本判決宣示後送達前提起上訴者，應於判
決送達後二十日內補具上訴理由（均按他造人數附繕本），且經最高行政法院許可後
方得上訴。
中    華    民    國    九十二    年      十二      月      三十一      日
                                                    書記官  方偉皓


司法院資訊處製作；財團法人民間司法改革基金會備份。
